【裁判字號】    99,消債清,34
【裁判日期】    990317
【裁判案由】    聲請清算程序
【裁判全文】
臺灣高雄地方法院民事裁定            99年度消債清字第34號
聲  請  人  甲○○
代  理  人  施吉安律師
上列當事人因消費者債務清理事件聲請清算，本院裁定如下：
    主  文
准聲請人自民國九十九年三月十七日十七時起開始進行清算程序
。
命司法事務官進行本件清算程序。
    理  由
一、按債務人不能清償債務或有不能清償之虞者，得依本條例所
    定更生或清算程序，清理其債務，消費者債務清理條例（下
    稱消債條例）第3 條定有明文。次按債務人於法院裁定開始
    更生程序或許可和解或宣告破產前，得向法院聲請清算；法
    院開始清算程序之裁定，應載明其年、月、日、時，並即時
    發生效力；法院裁定開始更生或清算程序後，得命司法事務
    官進行更生或清算程序，必要時得選任律師、會計師或其他
    適當之自然人或法人一人為監督人或管理人，同條例第80條
    、第83條第1 項、第16條第1 項亦有明文。
二、聲請意旨略以：聲請人積欠玉山銀行、台新銀行、富邦資產
    管理股份有限公司（下稱富邦資管公司）、元誠國際資產管
    理股份有限公司（下稱元誠資管公司）債務達新台幣（下同
    ）458,452 元，有不能清償債務情事，聲請人於民國98年11
    月30日自海天設計開發股份有限公司（下稱海天公司）離職
    後，現仍在覓職中，目前依靠零星接案，按日計酬維生，每
    月收入約僅1 萬元，惟聲請人須獨自扶養未成年子女葛芊芊
    、葛文瑜，而葛文瑜為腦性麻痺患者，每月須再支出定期回
    診及復健費用，故聲請人之收入於扣除房租及維持自己與未
    成年子女日常生活所需費用後，實無餘力清償上開債務，而
    有不能清償債務情事存在，聲請人復未經法院裁定開始更生
    程序或許可和解或宣告破產，為此，爰依法聲請准允開始清
    算程序等情。
三、聲請人於98年9 月間依消債條例規定，向最大債權銀行台新
    銀行申請前置協商，惟因聲請人積欠富邦資管公司、元誠資
    管公司之債務無法納入協商之列，而未能與台新銀行達成協
    商共識，經台新銀行予以退件，終止協商程序等情，有台新
    銀行函覆99年1 月18日台新總債務協商部字第09900000914
    號函附協商電話紀錄為憑（見本院卷第98頁、第100 頁），
    本院審酌聲請人目前並無固定收入，難以期待聲請人得按月
    攤還債務，聲請人實質上無從與債權銀行達成協商共識，而
    有消債條例第153 條後段規定之協商不成立情事存在。
四、聲請人主張有不能清償債務情事存在等情。經查：
  (一)聲請人名下並無財產，其自96年7 月1 日起受僱於海天公司
    ，於97年度領有薪資收入210,787 元，平均每月收入17,566
    元（元以下四捨五入），其自98年1 月起至同年11 月 止領
    有薪資收入203,786 元，平均每月收入18,526元乙節，有財
    產歸屬資料清單、勞工保險被保險人投保資料表、97年度綜
    合所得稅各類所得資料清單、薪資單為憑（見本院卷第131
    頁、第13頁、第19頁、第18頁、第37至42頁、第83頁），嗣
    聲請人於98年11月30日因家庭因素離職，目前並無固定收入
    ，以零星接案維生，每月收入約1 萬元等情，則據聲請人陳
    明在卷，並有離職證明書為憑（見本院卷第84頁），是以聲
    請人於98年12月2 日提起本件聲請時，已自海天公司離職，
    且無固定收入，應堪認定。
  (二)又聲請人主張其為維持自己及未成年子女生活，每月須支出
    房租6,000 元，業據聲請人提出房屋租賃契約書為憑（見本
    院卷第86頁），參諸內政部公告99年度高雄市每人每月最低
    生活費用為11,309元，及聲請人主張之房租支出占其所有生
    活費用支出13% （即6000/46647=13%小數點下兩位四捨五入
    ）等情以觀，本院認聲請人為維持自己生活所需費用以不逾
    元（即6,000+{11,309 ×[1-13%]}＝15,839元，元以下四捨
    五入）者為必要，逾此範圍者縱有實際支出，尚難認屬必要
    費用。
  (三)按父母對於未成年子女之扶養義務，不因結婚經撤銷或離婚
    而受影響。民法第1116條之2 定有明文。聲請人與第三人葛
    永華育有未成年子女葛芊芊、葛文瑜，嗣於97年7 月31日與
    葛永華離婚，有戶籍謄本為憑（見本院卷第14頁），惟依前
    引規定，葛永華對葛芊芊、葛文瑜仍應負扶養義務，聲請人
    復未舉證證明葛永華有何不能扶養子女情事，是認聲請人與
    葛永華宜按每人各1/2 之比例分攤未成年子女扶養費。又葛
    芊芊、葛文瑜與聲請人共同生活之事實，業據聲請人陳明在
    卷（見本院卷第74頁、第131 頁），是就扶養葛芊芊、葛文
    瑜所須支出「住」項目之費用，既已由聲請人全額負擔，自
    不宜重覆扣除，再佐以前揭98年度高雄市每人每月所需最低
    生活費用為11,309元，及房租所占費用支出比例以觀，未成
    年子女每人所需扶養費用以不逾9,839 元（即11,309×[1-1
    3%] ＝9,839 ，元以下四捨五入）為必要，其中葛文瑜因罹
    有嬰兒性腦性麻痺、缺乏正常生理發育，癲癇伴有難治之癲
    癇等病症，須定期接受復健治療，每月須增加1,000 元醫藥
    費支出，有財團法人高雄醫學大學附設中和紀念醫院（下稱
    高醫）復健治療單、社團法人高雄市腦性痲痺服務協會收據
    為憑（見本院卷第135 至138 頁、第133 頁），故就葛文瑜
    所需扶養費用支出於加計醫療費用後，於每月10,839元之範
    圍內均屬必要費用，應堪認定。故聲請人所需分攤之未成年
    子女扶養費為10,339元（[9,839+10,839]÷2=10,339），聲
    請人主張逾此範圍者，縱有實際支出，亦難認屬必要。
  (四)從而，聲請人每月為維持自己日常生活所需費用及應分攤之
    未成年子女扶養費用，合計26,178元（即15,839+10,339 ＝
    26,178），聲請人主張每月所需家庭生活費用達62,487元，
    其中逾26,178元者，尚難認屬必要費用。
五、綜上，聲請人每月收入僅1 萬元，實不足支付維持自己及扶
    養未成年子女所需必要費用26,178元，業經本院審認如前，
    聲請人主張其有不能清償債務情事，應屬可採，本件復查無
    債務人有消債條例第6 條第3 項、第8 條或第82條第2 項所
    定駁回清算聲請之事由存在，聲請人聲請依清算程序清理債
    務，係屬有據，並依上開規定命司法事務官進行本件清算程
    序，爰裁定如主文。
中    華    民    國    99    年    3     月    17    日
                  民事第五庭  法  官  賴文姍
上為正本係照原本作成
本件不得抗告
本裁定已於99年3月17日17時公告。
中    華    民    國    99    年    3     月    17    日
                              書記官  林秀珍

司法院資訊處製作；財團法人民間司法改革基金會備份。
